【裁判字號】    98,審易,2764
【裁判日期】    981231
【裁判案由】    業務侵占
【裁判全文】
臺灣高雄地方法院刑事判決            98年度審易字第2764號
公  訴  人  臺灣高雄地方法院檢察署檢察官
被      告  甲○○原名趙悅珊.
上列被告因業務侵占案件，經檢察官提起公訴（98年度偵字第23
149 號），本院依簡式審判程序判決如下：
    主  文
甲○○犯業務侵占罪，處有期徒刑陸月，減為有期徒刑參月。又
犯業務侵占罪，處有期徒刑捌月。又犯業務侵占罪，處有期徒刑
捌月。又犯業務侵占罪，處有期徒刑捌月。應執行有期徒刑壹年
捌月。
    事  實
一、甲○○（嗣更名為趙悅珊，再更名為甲○○）自民國84年6
    月26日起至89年3 月22日止，任職於新光人壽保險股份有限
    公司有限公司（下稱新光人壽公司）鳳山區部鳳南收費處，
    擔任組長之工作，離職後，仍繼續為新光人壽公司招攬保險
    業務，並向客戶收取保險費用後，繳回公司，再將業績掛在
    其他業務人員下，為反覆從事保險招攬業務之人。詎甲○○
    因經濟狀況不佳，竟意圖為自己不法所有，(一)於95年11月2
    日，客戶張育誠同意投保如附表編號1 所示之得意理財變額
    壽險後，並於同日繳納現金新臺幣（下同）20萬元，惟甲○
    ○於收受前開款項後，僅將其中8 萬元繳回公司，其餘12萬
    元則於95年11月2 日後之1 星期，在高雄縣鳳山地區，變易
    持有為所有之意思，將之侵占入己。(二)於96年7 月25日，客
    戶朱麟忠同意投保如附表編號2 所示之金得意變額萬能壽險
    後，並於同日繳納面額90萬元之支票1 紙（發票日為96年8
    月28日，付款人為臺灣銀行前鎮分行，支票號碼為AA000000
    0 號），惟甲○○於高雄市○鎮區○鎮街37號朱麟忠住處內
    ，收受前開支票後，即變易持有為所有之意思，將之侵占入
    己，復於96年9 月3 日提示兌現該支票。(三)於96年9 月29日
    ，客戶朱麟忠同意投保如附表編號3 所示之金得意變額萬能
    壽險後，並於同日繳納面額95萬元之支票1 紙（發票日為96
    年10月2 日，付款人為臺灣銀行前鎮分行，支票號碼為AA00
    00000 號），惟甲○○於高雄市○鎮區○鎮街37號朱麟忠住
    處內，收受前開支票後，僅將其中15萬元繳回公司，其餘80
    萬元則於96年10月4 日提示兌現該支票後，變易持有為所有
    之意思，在高雄縣鳳山區，將之侵占入己（甲○○侵占後，
    曾返還朱麟忠24,000元，檢察官認此部分並無侵占，容有誤
    會）。(四)於96年5 月初某日，向客戶傅九皋招攬保險，傅九
    皋同意後，即分別於96年6 月5 日、96年6 月10日自郵局帳
    戶內提領現金50萬元、30萬元交予甲○○，要求甲○○為傅
    九皋、傅林素娥投保。嗣因該保險須進行體檢，而當時傅九
    皋、傅林素娥均已赴大陸地區探親，故待傅九皋、傅林素娥
    返國體檢後，始於96年12月3 日簽立如附表編號4 、5 所示
    之金好意變額萬能壽險。惟甲○○於保險契約簽立後，僅各
    將其中5 萬元、5 萬元繳回公司，其餘45萬元、25萬元則於
    96年12 月3日後不久，在高雄縣鳳山地區，變易持有為所有
    之意思，將之侵占入己。嗣因新光人壽公司發覺有異，經查
    帳後，始查悉上情。
二、案經新光人壽公司訴由臺灣高雄地方法院檢察署檢察官偵查
    起訴。
    理  由
一、本件被告甲○○所犯均為死刑、無期徒刑、最輕本刑為3 年
    以上有期徒刑以外之罪，其於準備程序進行中，就被訴事實
    均為有罪之陳述，經告知簡式審判程序之旨，並聽取當事人
    之意見後，本院裁定改行簡式審判程序，合先敘明。
二、上開犯罪事實，業據被告甲○○於本院審理中坦白承認，核
    與證人朱麟忠、傅九皋、傅林素娥於偵查中證述之情節相符
    。並有被告基本人事資料明細表、任職契約書、保證書、勞
    保網路申辦作業及各類所得扣繳暨免扣繳憑單、被告名片、
    聲明書、支付保費之支票正反面及壽險要保書、被告所書立
    之收取保險費用過程書面附卷可稽。從而，因被告自白核與
    事實相符，是本件事證明確，被告上開犯行，應堪認定。
三、按刑法上所謂業務，係以事實上執行業務者為標準，指以反
    覆同種類之行為為目的之社會的活動而言；執行此項業務，
    縱令欠缺形式上之條件，仍無礙於業務之性質（最高法院90
    年台非字第276 號判決參照）。而被告雖於89年3 月22日離
    職，但實際上仍繼續招攬保險，向客戶收取保險費，再將業
    績掛在新光人壽公司其他業務人員名下，是被告本身雖與新
    光人壽公司並無僱傭公司，但就其所招攬之保險客戶而言，
    仍係反覆從事保險業務，為從事業務之人。是核被告所為，
    均係犯刑法第336 條第2 項之業務侵占罪。又被告同時侵占
    如附表編號4 、5 所示之保費，應僅論以一罪，檢察官認應
    數罪併罰，容有誤會。被告所犯4 罪，犯意各別，應分論併
    罰之。爰審酌被告僅因經濟狀況不佳，即侵占業務上所管領
    之保險費，影響如附表所示保戶及新光人壽公司之權利，行
    為實有可議之處，惟念其犯後坦認犯行，並參以侵占保險費
    之金額、犯罪之動機、目的、手段，及被告曾返還被害人朱
    麟忠24,000元（即附表編號3 部分）等一切情狀，分別量處
    如主文所示之刑。又就如附表編號1 所示犯行部分，被告犯
    罪時間係在96年4 月24日之前，且處有期徒刑在1 年6 月以
    下，應依中華民國96年罪犯減刑條例第2 條第1 項第3 款、
    第7 條之規定，減為如主文所示，並就各罪定其應執行之刑
    。
據上論斷，應依刑事訴訟法第273 條之1 第1 項、第299 條第1
項前段，刑法第336 條第2 項、第51條第5 款，刑法施行法第1
條之1 ，中華民國96年罪犯減刑條例第2 條第1 項第3 款、第7
條、第11條，判決如主文。
本案經檢察官陳妍萩到庭執行職務
中    華    民    國    98    年    12    月    31   日
                  刑事第十庭    法  官  方百正
如不服本判決應於收受判決後10日內向本院提出上訴書狀。
以上正本證明與原本無異。
中    華    民    國    98    年    12    月    31   日
                                書記官  黃園芳
附錄法條：
刑法第336條
對於公務上或因公益所持有之物，犯前條第1 項之罪者，處1 年
以上7 年以下有期徒刑，得併科5 千元以下罰金。
對於業務上所持有之物，犯前條第1 項之罪者，處6 月以上5 年
以下有期徒刑，得併科3 千元以下罰金。
前2項之未遂犯罰之。
附表：
┌──┬────┬────┬────┬────┬─────┐
│編號│  日期  │客戶姓名│保單號碼│收取金額│侵占金額（│
│    │        │        │        │（新臺幣│新臺幣）  │
│    │        │        │        │）      │          │
├──┼────┼────┼────┼────┼─────┤
│ 1  │95.11.02│張育誠  │QB08A1N0│ 200,000│   120,000│
├──┼────┼────┼────┼────┼─────┤
│ 2  │96.07.25│朱麟忠  │QB0CNC87│ 900,000│   900,000│
├──┼────┼────┼────┼────┼─────┤
│ 3  │96.09.29│朱麟忠  │QB0DUR48│ 950,000│   800,000│
├──┼────┼────┼────┼────┼─────┤
│ 4  │96.12.03│傅九皋  │QB0EP0J8│ 500,000│   450,000│
├──┼────┼────┼────┼────┼─────┤
│ 5  │96.12.03│傅林素娥│QB0EP0K0│ 300,000│   250,000│
├──┴────┴────┴────┴────┴─────┤
│                     侵占金額總計新臺幣（元）：2,520,000│
└────────────────────────────┘

司法院資訊處製作；財團法人民間司法改革基金會備份。
